臺灣臺北地方法院民事判決　九十年度家簡字第九號
　　原　　　告　乙○○
　　被　　　告　甲○○
右當事人間債務人異議之訴事件，本院判決如左：
    主    文
原告之訴駁回。
訴訟費用由原告負擔。
    事    實
甲、原告方面：
壹、聲明：鈞院九十年度民執戊字第一二二一一號所為之強制執行程序應予撤銷。
貳、陳述：
一、兩造前為夫妻關係，被告在剛懷第三名女兒時，便匆匆要求離婚，至今原告仍然
    不瞭解其緣由，然而本於照顧當時仍為住院醫師的被告及三名女兒之善意，同為
    住院醫師之原告自願給付贍養費以盡為人父之責任。然依據鈞院七十三年家訴字
    一七九號判決書所載：贍養費並非賠償請求權性質，乃係基於權利人生活上之需
    要為求道義上之公平，使於婚姻關係消滅後，事後發生之一種給付，有扶養請求
    之意味，因此在定期給付贍養費，其後如權利人經濟狀況改善或義務人不足以負
    擔時，非不得請求廢止或變更之。因此原判決命原告應給付被告之贍養費，明白
    表示其條件需為被告經濟情況未改善。
二、又依據上開判決之主文為「甲○○再婚前一日止，按月給付甲○○新台幣三萬元
　　」，理由則詳細記載此贍養費三萬元為「甲○○、歐冠伶、歐冠，每人每月生
    活費各一萬元，並非上開三萬元全部屬於被告，而係被告與未成年子女歐冠伶、
    歐冠所共有。
三、被告當年雖為台中醫院婦產科住院醫生，之後於台中市○○路五號火車站前開設
    宇田婦產科多年，生意興隆，又於民國（下同）八十九年三月十四日成立亞洲基
    因科技公司（資本額為新台幣（下同）四億五千萬元），並鉅額投資成為最大股
    東（持股一百三十六萬五千股），且任職該公司董事。該公司之另一位股東徐劉
    清香（持股一百零二萬股）則為被告母親。該公司為一生物技術公司，獲經濟部
    工業局新產品開發審議委員會審核通過檢驗試劑開發及量產計畫，總計經費一點
    二三億元，合約補助與核貸各一千五百萬元，獲利極高。因此，被告極為富有。
    而原告從事學術研究及教學工作，收入微薄，是被告之經濟情況遠比原告良好，
    原告遂於九十年四月十二日以存證信函通知被告依據上開判決「原告歐甲○○贍
　　養費三萬元（即原告歐甲○○、歐冠伶、歐冠每人每月生活費各一萬元）」止
    付屬於被告之贍養費每月一萬元。
四、兩造所生之子女歐冠伶、歐冠、歐冠沂之贍養費即每月共三萬七千元，已付至
    九十年七月，已寄被告轉交。歐冠伶、歐冠均就讀於國防大學醫學系，歐冠伶
    享有國家月給軍費薪餉，歐冠享有國家月給公費給付，國防大學學生不但學雜
    及住宿費全免，軍費生每月發給薪餉一萬三千多元，公費生每月發給書籍、服裝
    、伙食費，原告也定期給付三個女兒至成年的贍養費每月三萬七千元。除此以外
    ，八十四年由被告給予三名女兒於台中市第一信用合作社之存款，以當年國稅局
    採認利息百分之七點二及已存入十二個月利息推算，歐冠伶、歐冠最少存入金
    額為八十萬二千八百六十一元，歐冠沂為八十萬二千三百零五元，可見被告早於
    八十四年間即已生活富裕、收入豐厚。
五、對照於被告一家生活富裕，原告為兼差醫師及兼任副教授，收入有限，除照顧家
    庭外，還得勉強給付被告生活上不需要之一萬元，其已違反社會公平，也違反原
    法院之確定判決。
六、對於被告抗辯之陳述：原告名下之土地實係相連之土地，其上之建築物為原告家
    族所共有，收益亦由家族共同收取，原告僅收有其中兩層樓之房租。至於原告於
    再婚後所生之子，雖然就讀台北美國學校，然部分學費係由原告之母親所資助。
    而本案之爭點並非原告是否能負擔，而係以被告之收入觀之，被告較原告更有錢
    ，且被告實在不需要此一萬元之贍養費。
參、證據：提出本院七十三年度家訴字第一七九號判決書及台灣高等法院七十四年度
　　上字第七四八號判決主文、存證信函、國防大學醫學系臨床副教授聘書、九十年
    四、五、六、七月台北誠泰銀行支票影本、民國八十九年十月三十一日民眾日報
    影印本、民國九十年十二月十日工商時報影本、被告名片、宇田婦產科宣傳資料
    影印本、八十四年國稅局台中市第一信用合作社存款利息所得課稅資料影印本、
    民事強制執行聲請狀影印本、經濟部商業司網站及網路查詢資料影本、宇田婦產
    科照片一張。
乙、被告方面：
壹、聲明：如主文所示。
貳、陳述：
（一）十七年前，被告因連生三個女兒而不得不接受極度重男輕女的原告所提離婚，
      之後因原告拒不履行離婚協議之條件，被告只得提起訴訟，經鈞院七十三年家
      訴字第一七九號民事判決、台灣高等法院七十四年度上字第七四八號民事判決
      暨最高法院七十四年台上字第二二七六號民事裁定，始確定原告之給付義務，
      按上開判決判命原告自七十四年三月二十九日起至被告再婚前一日止，按月給
      付被告三萬元，並自七十四年三月二十日起，至九十三年八月四日止，按月給
      付被告一萬七千元，換言之，原告應按月給付被告四萬七千元，然自九十年一
      月份起，原告無故刪減為每月三萬七千元，被告始聲請強制執行。
（二）依據強制執行法第十四條第一項前段之規定，債務人提起異議之訴時，應表明
      「執行名義」及對於該執行名義為異議之原因事實，即消滅或妨礙債權人請求
      之事由。然原告迄未主張本案有何異議事由，其訴顯無理由。
（三）原告名下之財產其實非常多，且原告再婚所生之子，係就讀於美國學校，每個
      學期學費將近十七萬元，原告辯稱其收入微薄，應非實在。
參、證據：提出原告之財產查詢清單、台北美國學校學費明細各一份為證。
丙、本院依職權調閱本院九十年度執字第一二二一一號執行卷宗。
    理      由
一、本件原告起訴主張兩造前為夫妻關係，之後協議離婚，原告雖然依據法院確定判
    決之效力，應給付被告贍養費每月一萬元，惟被告於離婚後，收入頗豐，而原告
    收入微薄，是被告之經濟情況遠比原告良好，則原告應無再給付被告每月一萬元
    贍養費之必要，原告遂於九十年四月十二日以存證信函通知被告止付之，詎被告
    竟以上開確定判決為執行名義，對原告之薪資收入聲請強制執行，原告爰依據強
    制執行法第十四條之規定，提起本件債務人異議之訴等語。
二、被告則辯稱原告雖然提起本件債務人異議之訴，但迄未主張有何異議事由，核與
    強制執行法第十四條第一項前段之規定相違；又原告所有之財產甚多，原告辯稱
    其收入微薄，應非實在等語。
三、首查，兩造前為夫妻關係，之後協議離婚，被告並訴請原告給付贍養費，經本院
    七十三年家訴字第一七九號民事判決、台灣高等法院七十四年度上字第七四八號
    民事判決暨最高法院七十四年台上字第二二七六號民事裁定，而判決確定原告應
    自七十四年三月二十九日起至被告再婚前一日止，按月給付被告三萬元，並自七
    十四年三月二十日起，至九十三年八月四日止，按月給付被告一萬七千元，有上
    開判決書為憑，並為兩造所不爭執。
四、其次，原告自九十年一月起，即將上開應按月給付之金額縮減為每月三萬七千元
    ，原告並以被告收入豐厚為由，自九十年一月於九十年四月十二日以存證信函通
    知被告止付上開確定判決命給付之金額其中之一萬元，被告即於九十年六月十一
    日以上開確定判決為執行名義，向本院民事執行處聲請就原告任職於私立台北醫
    學大學之每月應領薪資為強制執行一事，業經本院依職權調閱本院九十年度執字
    第一二二一一號執行卷宗，審認無訛，並有原告所提出之存證信函一紙在卷可稽
    。
五、按強制執行法第十四條規定之債務人異議之訴，須主張執行名義成立後，有消滅
    或妨礙債權人請求之事由發生，始得為之，所謂消滅債權人請求之事由，係指足
    以使執行名義之請求權及執行力消滅之原因事實，如清償、提存、抵銷、免除、
    混合、債權之讓與、債務之承擔、解除條件之成就、和解契約之成立等，始足當
    之。（最高法院六十九年度台上字第六五四號判決參照）。又按民法第一千一百
    二十一條固然規定：扶養之程度及方法，當事人得因情事之變更，請求變更之。
    然所謂請求變更，自係向他方當事人為請求，如他方同意而協議成立時，固無問
    題，否則仍應請求向法院為變更之裁判。（二十六年渝上字第二五九號判例參照
    ）。同時，以判決定其扶養之方法及程度時，如當事人合意，雖可變更之，但如
    未有合意，當事人不能一方的加以變更，因判決有拘束力，如不再以判決變更或
    撤銷，當事人仍為原判決所拘束。
六、因此，原告主張被告於上開判決確定後，收入豐厚，經濟狀況較原告為佳一事，
    縱或屬實，然原告之前揭給付義務業經判決確定，而該確定判決主文所規定之原
    告應按月給付上開三萬元之贍養費至被告再婚之前一日為止之解除條件，亦尚未
    成就，則原告自應受上開確定判決所拘束，而不能在未經被告同意之情況之下，
    即自行認定其所負之具扶養性質之贍養費給付義務，已經因為原告經濟情況轉佳
    而有所變更，即遽而以寄發存證信函予被告之方式，自行免除或變更其依據確定
    判決所負之給付義務。是以兩造之上開經由確定判決所認定之債權債務關係，並
    無如上開說明所示之清償、提存、解除條件成就等情事，則原告提起本件債務人
    異議之訴，洵屬無據，不應准許。
七、另本案已於九十年十二月二十日辯論終結，則兩造於本案辯論終結後，再以書狀
    互為攻擊防禦方法之提出，本院均不予以審酌；且本案事證已臻明確，兩造其餘
    已經於辯論終結前所提出之主張與攻擊防禦方法，核與本案判決結果無影響，爰
    不一一審酌，附此說明。
據上論結，原告之訴為無理由，依民事訴訟法第七十八條，判決如主文。
中　　　華　　　民　　　國　　九十一　　年　　　一　　　月　　　十　　　日
　　　　　　　　　　　　　　　　家事法庭法　　　官　匡　　　偉
右為正本係照原本作成。
如對本判決上訴，須於判決送達後廿日內向本院提出上訴狀。
中　　　華　　　民　　　國　　九十一　　年　　　一　　　月　　　十　　　日
　　　　　　　　　　　　　　　　　　　　書　記　官　吳　新　貞
